【裁判字號】    92,家上,76
【裁判日期】    920530
【裁判案由】    確認親子關係不存在
【裁判全文】
臺灣高等法院民事判決                              九十二年度家上字第七六號
    上  訴  人    丙○○
    被  上訴人    甲○○
    被  上訴人    乙○○
    兼右二人共同
    法定代理人    丁○○
右當事人間確認親子關係不存在事件，上訴人對於中華民國九十二年一月十四日台灣
板橋地方法院九十二年度親字第一一號第一審判決提起上訴，本院判決如左：
    主    文
上訴駁回。
第二審訴訟費用由上訴人負擔。
    事實及理由
一、上訴人起訴主張：伊為訴外人宋鴻榮之妹，宋鴻榮於民國七十年間與被上訴人丁
    ○○結婚，詎被上訴人丁○○於七十一年間即離家出走，七十二年間偶爾返家，
    七十三年一月間又離家出走後，從此去向全無，宋鴻榮因此提起履行同居訴訟，
    勝訴後，因被上訴人丁○○仍拒絕履行同居義務，宋鴻榮復提起離婚訴訟並獲勝
    訴判決確定在案。被上訴人丁○○當年離家在外，竟分別於七十二年七月十二日
    及七十四年十月二十一日產下被上訴人甲○○、乙○○二人，可知被上訴人甲○
    ○、乙○○非宋鴻榮之親生子女。而宋鴻榮於八十九年十月二十日死亡，宋鴻榮
    之遺產依法應由第一順位繼承人即其子女繼承，如無第一順位繼承人，則應由宋
    鴻榮之母宋黃滿單獨繼承，並於宋黃滿在九十一年十一月八日死亡後，由伊繼承
    ，故伊為身分上之利害關係人，爰依繼承之法律關係提起本訴，求為確認被上訴
    人甲○○、乙○○均非宋鴻榮與被上訴人丁○○婚生子女之判決。原審認上訴人
    之訴為顯無理由而不經言詞辯論，予以判決駁回上訴人之訴，上訴人不服，提起
    上訴，其於本院聲明：(一)原判決廢棄。(二)確認被上訴人甲○○、乙○○均非已故
    宋鴻榮與被上訴人丁○○之婚生子女。
二、按當事人聲明上訴之事項，在法律上顯無理由者，法院得不經言詞辯論，逕以判
    決駁回之，民事訴訟法第四百六十三條、第二百四十九條第二項定有明文（最高
    法院四十二年台上字第五二六號判例意旨參照）。又按確認親子（女）關係不存
    在之訴，即屬否認子女之訴，而否認子女之訴，依民法第一千零六十三條第一項
    及民事訴訟法第五百九十條第一項之規定，惟夫妻之一方或繼承權被侵害之人得
    提起之，後者並附有以夫妻之一方於法定起訴期間內或期間開始前死亡為要件，
    此有最高法院八十八年度台上字第二三一八號裁判意旨可資參照。是本件上訴人
    主張其兄宋鴻榮與被上訴人丁○○於被上訴人甲○○、乙○○二人受胎期間並無
    同居之事實，被上訴人甲○○、乙○○非被上訴人丁○○自宋鴻榮受胎所生，而
    提起本件確認被上訴人甲○○、乙○○非已故宋鴻榮之婚生子女之訴，其本質上
    乃屬否認子女之訴訟，合先陳明。
三、又按妻之受胎係在婚姻關係存續中者，推定其所生之子女為婚生子女；前項推定
    ，如夫妻之一方能證明妻非自夫受胎者，得於知悉子女出生之日起一年內，提起
    否認之訴，民法第一千零六十三條第一項、第二項定有明文。倘夫妻均已逾該項
    所定之除斥期間而未提起否認之訴，則該子女在法律上不能不認為夫之婚生子女
    ，無論何人皆不得為反對之主張（參考最高法院二十三年上字第三四七三號、七
    十五年台上字第二０七一號判例、八十三年度第六次民事庭決議意旨），窺其立
    法意旨係在早日確定法律上之親子關係，以期保護婚生子女之地位。雖實務上有
    允許提起確認親子關係存在之訴，惟皆針對非婚生子女而言
    三年上字第三九七三號判例意旨)，受婚生推定之子女應無適用之餘地。
四、經查：本件被上訴人甲○○（七十二年七月十二日生）、乙○○（七十四年十月
    二十一日出生）二人係上訴人之兄宋鴻榮與被上訴人丁○○於婚姻關係存續中所
    生之子女，依法推定為宋鴻榮與被上訴人丁○○之婚生子女。而宋鴻榮與丁○○
    於七十五年八月二十日判決離婚確定後，曾約定被上訴人甲○○由其父宋鴻榮監
    護，嗣於七十九年八月三日經調解委員會調解，改由其母即被上訴人丁○○監護
    ，另被上訴人乙○○於七十四年十月二十一日出生之事實亦登載於宋鴻榮之
    謄本記事欄，此有
    宋鴻榮並非不知被上訴人甲○○、乙○○出生之事實，縱宋鴻榮未於被上訴人甲
    ○○、乙○○出生時知悉，至遲於七十九年八月三日亦應知悉被上訴人甲○○、
    乙○○出生之情事；而宋鴻榮已逾民法第一千零六十三條第二項所定之一年除斥
    期間而未提起否認子女之訴等情，業據上訴人陳明在卷
    狀)， 顯然宋鴻榮並非在上開法定一年起訴期間內或期間開始前死亡，依前開說
    明，自無從由主張繼承權被侵害之上訴人依民事訴訟法第五百九十條第一項規定
    提起否認子女之訴。況宋鴻榮已於八十九年十月二十日死亡，有死亡證明書影本
    一紙在卷可按
    訴訟，亦已逾民事訴訟法第五百九十條第二項規定之自宋鴻榮死亡之時起六個月
    內之除斥期間，依法仍不得提起本件否認子女之訴訟。至最高法院六十二年度第
    三次民事庭庭推總會決議係針對非婚生子女經生父撫育，視為認領而取得婚生子
    之訴之必要，可隨時提起而言，與本件被上訴人甲○○、乙○○自出生即登記為
    宋鴻榮、丁○○之子女，並無經過認領之情形不同，要無援用之餘地。從而，上
    訴人之主張不可採。
五、綜上所述，上訴人既不合於該民法第一○六三條及民事訴訟法第五百九十條之規
    定，依法即不得否認被上訴人甲○○、乙○○婚生子女之法律地位，上訴人提起
    本件訴訟顯無理由，原審因而為其敗訴之判決，經核並無不合。上訴意旨未附任
    何上訴理由，求予廢棄改判，仍屬無理由，應不經言詞辯論予以駁回上訴。
六、據上論結，本件上訴顯無理由，依民事訴訟法第四百四十九條第一項、第四百六
    十三條、第二百四十九條第二項、第七十八條，判決如主文。
中      華      民      國    九十二    年      五      月      三十    日
                                  民事第十六庭
                                      審判長法  官  阮  富  枝
                                            法  官  林  麗  玲
                                            法  官  吳  麗  惠
右正本係照原本作成。
上訴人如不服本判決，應於收受送達後二十日內向本院提出上訴書狀，其未表明上訴
理由者，應於提出上訴後二十日內向本院補提理由書狀（均須按他造當事人之人數附
繕本）上訴時應提出委任律師或具有律師資格之人之委任狀；委任有律師資格者，另
應附具律師資格證書及釋明委任人與受任人有民事訴訟法第四百六十六條之一第一項
但書或第二項（詳附註）所定關係之釋明文書影本。
中      華      民      國    九十二    年      六      月      五      日
                                            書記官  陶  美  玲
附註：
民事訴訟法第四百六十六條之一（第一項、第二項）：
對於第二審判決上訴，上訴人應委任律師為訴訟代理人。但上訴人或其他法定代理人
具有律師資格者，不在此限。
上訴人之配偶、三親等內之血親、二親等內之姻親，或上訴人為法人、中央或地方機
關時，其所屬專任人員具有律師資格並經法院認為適當者，亦得為第三審訴訟代理人
。


司法院資訊處製作；財團法人民間司法改革基金會備份。
